【裁判字號】    89,上易,2582
【裁判日期】    891219
【裁判案由】    妨害自由
【裁判全文】
台灣高等法院台中分院刑事判決                  八十九年度上易字第二五八二號
    上  訴  人
    即  被  告  乙○○
右上訴人因妨害自由案件，不服臺灣台中地方法院八十九年易字第二六八四號中華民
國八十九年九月十三日第一審判決（起訴案號：臺灣台中地方法院檢察署八十九年度
偵字第一０三三八號），提起上訴，本院判決如左：
      主  文
上訴駁回。
      事  實
一、乙○○之友人黃連芳 (業據原審判處有期徒刑六月，緩刑三年確定)前曾在外聚
    賭積欠賭債新台幣（下同）一百餘萬元債務，由其夫丙○○代為清償，嗣丙○○
    拒不給予黃連芳生活費達一年多，並時而對其毆打，黃連芳心有未甘，欲藉機對
    丙○○教訓並取得每月生活費用二萬元，竟與乙○○基於共同犯意聯絡，於民國
    八十九年六月十七日凌晨丙○○動手毆打黃連芳後，黃連芳即以電話聯絡乙○○
    ，並先行將住處門窗開啟及將菜刀一把置於客廳桌上，由乙○○頭戴安全帽後，
    於同日凌晨二時許，侵入該住處（侵入住宅部分未據告訴），入客廳持黃連芳所
    預備之菜刀進丙○○睡覺之房間，動手毆打丙○○，致丙○○受有臉部、口腔多
    處擦傷、頭部外傷等之傷害（傷害部分業據原審以撤回告訴為由，另為公訴不受
    理判決確定），並以菜刀在丙○○大腿上拍打之方式，施以強暴行為，強制丙○
    ○交付財物計現金二萬一千元，而使丙○○行無義務之事。
二、案經台中縣警察局清水分局報請臺灣台中地方法院檢察署檢察官聲請簡易處刑，
    原審法院改依通常程序審理。
      理  由
一、訊據被告乙○○頭戴安全帽，於深夜侵入告訴人丙○○住處與告訴人發生打鬥，
    嗣自告訴人處取得一萬八千元之事實自白不諱，雖矢口否認有妨害自由犯行，辯
    稱：未持菜刀強制丙○○交付上開款項，係告知丙○○不要毆打黃連芳，並予黃
    連芳生活費，丙○○自願交付一萬八千元請伊轉交黃連芳生活費之用云云。
三、本院查：
  (一)右揭事實業據告訴人丙○○於警訊、偵查及本院調查時指訴明確，核與共同被告
    黃連芳於警訊時所供，伊因配偶即告訴人丙○○經常毆打伊，懷恨在心，遂請被
    告乙○○替伊出氣嚇嚇告訴人，但未約定如何嚇告訴人，當日晚上伊故意將大門
    打開等被告過來替伊出氣，凌晨二時許，告訴人將伊叫醒，表示有一名男子侵入
    ，拿一把東西，和其博鬥了數分鐘等語，伊與告訴人下樓查看，看見一把菜刀放
    在桌上，該菜刀原來是在廚房，因此發現該名男子所拿的東西即為菜刀，告訴人
    放在一樓長褲口袋內之二萬一千元亦被拿走，嗣伊以電話聯絡被告到場，請求告
    訴人原諒等語相符，並有菜刀一把扣案可資佐證。贓款二萬一千元部分亦據被告
    於警訊時償還告訴人，有贓物領據一紙在卷可稽。是被告所辯，未持菜刀云云即
    無足採。
  (二)被告於深夜，頭戴安全帽侵入告訴人住處，且持菜刀拍打告訴人丙○○之身體，
    在漆黑一片之告訴人臥室內，告訴人與被告發生扭打時，告訴人於混亂中尚能摘
    下被告之安全帽而未達喪失抵抗力程度，然告訴人已逾七旬，被告年方二十餘歲
    之青壯之年，先天上彼此體力相差懸殊，本件如係出於告訴人之自願而交付上開
    金錢，告訴人何不自行至樓下將財物交付被告？是本件被告確有以強暴行為而使
    告訴人行無義務之事之行為應可認定。
  (三)至被告取得之金額究為一萬八千元或二萬一千元一節，查：告訴人自始至終即指
    明遭強取之金額為二萬一千元，至被告於警訊初供時亦坦承金額為二萬一千元，
    參酌被告亦以返還二萬一千元與告訴人和解，被告所辯僅強取一萬八千元應不可
    採。
    綜上所述，被告前開犯行，事證已臻明確，犯行堪以認定，應予依法論科。
三、核被告所為，係犯刑法第三百零四條第一項之強制罪。原審因而適用刑事訴訟法
    第二百九十九條第一項前段，刑法第二十八條、第三百零四條第一項，罰金罰鍰
    提高標準條例第一條前段之規定，並審酌被告於八十七年間因妨害自由罪，經台
    灣高等法院高雄分院判處有期徒刑六月，素行並非良好，被告犯罪之動機係因告
    訴人未予黃連芳生活費起意所為，係乘半夜侵入住宅方式為之，對被害人住居安
    全及人身安全影響甚大，犯後矢口否認強取財物，惟與告訴人和解，公訴人請求
    從輕量刑等一切情狀，量處有期徒刑八月，其認事用法核無違誤，量刑亦屬允當
    ，上訴意旨猶執陳詞否認犯罪，其上訴為無理由，應予駁回。
四、據上論斷，應依刑事訴訟法第三百六十八條，判決如主文。
本案經檢察官甲○○到庭執行職務。
中      華      民      國    八十九      年    十二      月    十九    日
                              臺灣高等法院臺中分院刑事第四庭
                                    審判長法  官  洪  耀  宗
                                 法  官  吳  重  政
                                          法  官  劉  登  俊
右正本證明與原本無異。
不得上訴。
                                          書記官  吳  麗  慧
中      華      民      國    八十九      年    十二      月    二十    日
                                                                        Ｋ


司法院資訊處製作；財團法人民間司法改革基金會備份。
